臺灣板橋地方法院刑事判決　　　　　　　96年度訴字第3639號
公　訴　人　臺灣板橋地方法院檢察署檢察官
被　　　告　甲○○
　　　　　　　　　　　樓
　　　　　　　　　　　臺北縣三.
　　　　　　　　　　（現於臺灣臺北監獄臺北分監另案執行）
上列被告因違反毒品危害防制條例等案件，經檢察官提起公訴（
九十六年度偵緝字第一一四六號），於被告為有罪之陳述後，本
院合議庭裁定由受命法官獨任依簡式審判程序審理，茲判決如下
：
    主  文
一、甲○○轉讓第一級毒品，處有期徒刑壹年壹月，減為有期徒
    刑陸月拾伍日。
二、甲○○收受贓物，處有期刑參月，減為有期徒刑壹月拾伍日
    。
三、甲○○所受以上宣示之有期徒刑，應執行有期徒刑柒月。
    事  實
一、甲○○前因施用第一級毒品違反毒品危害防制條例案件，經
    本院以九十四年度訴字第二四五四號判處有期刑八月確定，
    嗣經減刑為有期徒刑四月；又因施用第二級毒品違反毒品危
    害防制條例案件，經臺灣高等法院以九十五年度上易字第一
    七一四號判處有期刑七月確定，嗣經減刑為有期徒刑三月十
    五日，並以上開減刑後之有期徒刑四月合併定其應執行刑為
    六月十五日；復再因施用第二級毒品違反毒品危害防制條例
    案件，經本院以九十六年度簡字第一六八號判處有期刑六月
    確定，嗣經減刑為有期徒刑三月，並與上開宣示之有期徒刑
    六月十五日接續執行，現仍執行中。另又因偽造文書案件，
    經本院以九十六年度易字第一八四四號判處有期徒刑二月確
    定；復因施用第一級毒品違反毒品危害防制條例案件，經本
    院以九十六年度訴字第二三五一號判處有期刑六月確定，尚
    未執行（以上於本件均不成立累犯）。
二、甲○○明知海洛因、安非他命分別為毒品危害防制條例所規
    定之第一級毒品與第二級毒品，其中安非他命並為依藥事法
    公告之禁藥），竟基於轉讓毒品及禁藥之犯意，於民國九十
    五年一月十三日約十九時或二十時許，在其當時位於臺北縣
    板橋市○○路一六一巷二○號二樓二○二室之承租套房內，
    同時無償轉讓海洛因及安非他命（數量均不詳，惟查無積極
    證據可資證明已達毒品危害防制條例第八條第六項所規定之
    一定數量）予友人翁世昌（另經檢察官發布通緝），供其吸
    食之用。
三、又甲○○明知王詩婷、鍾智傑二人之國民身分證及全民健康
    保險卡等證件為來路不明之贓物（上開證件係分別於九十四
    年十二月九日與九十五年一月一日，先後在臺北縣土城市○
    ○路員福橋停車場及新莊市○○街七二巷三之三號前，遭不
    明人士所竊取），竟基於收受贓物之犯意，於九十五年一月
    十三日夜間某時許，在其上址租屋處，向真實姓名年籍不詳
    綽號「小蘇」之友人收受該等證件。
四、嗣警於九十五年一月十三日二十二時三十分許，在上址查獲
    其另案施用毒品犯行（業經另案判決確定）而循線查獲，並
    扣得王詩婷、鍾智傑失竊之國民身分證及全民健康保險卡等
    證件。案經王詩婷訴由臺北縣政府警察局板橋分局移送臺灣
    板橋地方法院檢察署檢察官偵查起訴。
    理  由
一、上開犯罪事實，業經被告甲○○自白不諱，核與證人賴怡汝
    、告訴人王詩婷與被害人鍾智傑分別於警詢及偵查中之供述
    合致，堪信其上開自白應與事實相符。此外，復有贓物認領
    保管單及翁世昌之濫用藥物尿液檢驗報告在卷可稽，本件事
    證已甚明確，被告如事實欄所載之犯行堪以認定，應予依法
    論科。
二、按海洛因、安非他命分別為毒品危害防制條例所規定之第一
    級毒品與第二級毒品，其中安非他命並業經行政院衛生署於
    七十九年十月九日以衛署藥字第九○四一四二號函明令公告
    列為禁藥管理，又政府屢以電子或平面媒體強力宣導甲基安
    非他命係為毒品，施用毒品行為乃觸犯法律之事，則該類毒
    品不得為人體施用且禁止作為藥物本屬一般公眾所週知之事
    ，且被告本人亦曾因施用毒品獲罪，有臺灣高等法院被告前
    案紀錄表在卷可稽，是被告明知海洛因、安非他命係毒品，
    其中安非他命並為禁藥之事實，應可認定。核被告轉讓海洛
    因之行為，係犯毒品危害防制條例第八條第一項之轉讓第一
    級毒品罪；其轉讓安非他命之犯行，係犯藥事法第八十三條
    第一項之轉讓禁藥罪。其轉讓前持有海洛因、安非他命之低
    度行為為轉讓之高度行為所吸收，不另論罪。又安非他命雖
    同屬毒品危害防制條例第二條第二項第二款所定之第二級毒
    品，被告轉讓安非他命之行為同為合於該條例第八條第二項
    轉讓第二級毒品罪之處罰規定；然藥事法第八十三條第一項
    規定之「明知為偽藥或禁藥，而轉販賣、供應、調劑、運送
    、寄藏、牙保、轉讓或意圖販賣而陳列者，處七年以下有期
    徒刑，得併科新臺幣五百萬元以下罰金。」條文，係於九十
    三年四月二十一日修正公布，同年月二十三日施行，其法定
    刑較毒品危害防制條例第八條第二項所定之法定刑「六月以
    上五年以下有期徒刑得併科新臺幣七十萬元以下罰金」為重
    ；又毒品之範圍尚包括影響精神物質與其製品，藥事之管理
    非僅止於藥品之管理，毒品未必係經公告之禁藥，禁藥亦非
    必為毒品，毒品危害防制條例與藥事法二者，並無必然之特
    別法與普通法關係，故除有轉讓之第二級毒品達毒品危害防
    制條例第八條第六項之一定數量，經依法加重之法定刑較藥
    事法第八十三條第一項之法定刑為重之情形外，因藥事法第
    八十三條第一項為後法，且為重法，應優先適用藥事法處罰
    ，而被告轉讓安非他命行為時復係上述藥事法修正後所為，
    自應適用修正後及現行之藥事法處斷（臺灣高等法院暨所屬
    地方法院九十四年十一年二十五日法律座談會刑事類提案第
    八號決議，及最高法院九十五年度臺上字第一三二五號判決
    意旨參照）。而被告以同一行為同時轉讓海洛因、安非他命
    兩種毒品而觸犯上開二罪名，為想像競合犯，應依刑法第五
    十五條之規定從其中法定刑較重之轉讓第一級毒品罪論處。
    另被告收受贓物之犯行，係犯刑法第三百四十九條第一項之
    收受贓物罪。而所犯轉讓第一級毒品罪與收受贓物罪二罪之
    間，犯意各別，方法互殊，罪名有異，應予分論併罰。又被
    告行為後，刑法及其施行法於九十四年一月七日修正，並自
    九十五年七月一日施行，另罰金罰鍰提高標準條例第二條之
    規定配合刑法修正同時刪除。依修正後刑法第二條第一項之
    規定：「行為後法律有變更者，適用行為時之法律。但行為
    後之法律有利於行為人者，適用最有利於行為人之法律。」
    。上開刑法、刑法施行法等相關法律之修正雖非個別刑罰處
    罰規定或構成要件之變更，然已影響行為人刑罰之法律效果
    ，應屬刑法第二條第一項所定之法律變更（最高法院八十三
    年度台非字第一九九號判決意旨參照）；是本件自應就被告
    適用修正前後相關規定法律效果綜合比較後，依上開規定適
    用法律，並應依比較後之結果一體適用，不得就新舊法個別
    項目割裂適用（最高法院九十五年第八次刑事庭會議決議意
    旨參照）。而本件如前述所應適用之法律，除法定罰金刑最
    低額於修法後有所提高，及定應執行刑之最高刑度提高，而
    對行為人較為不利外，餘均無法律變更之情形，是經比較結
    果，修正後之法律規定對被告並無較為有利之處，依刑法第
    二條第一項前段之規定，應適用修正前之法律規定，其適用
    法條亦如前所述。爰審酌被告犯罪之動機、目的、手段、所
    生危害、犯罪後態度等一切情狀，分別處如主文所示之刑，
    以資儆懲。又被告本件犯罪在民國九十六年四月二十四日以
    前，復無中華民國九十六年罪犯減刑條例所列不予減刑之情
    形，應依同條例第二條第一項第三款之規定，就所受宣示之
    上開二有期徒刑均減其刑期二分之一，並於減刑後定其應執
    行之刑。
據上論斷，應依刑事訴訟法第二百七十三條之一第一項、第二
百九十九條第一項前段，毒品危害防制條例第八條第一項，藥事
法第八十三條第一項，刑法第十一條前段、第二條第一項前段、
第五十五條，修正前刑法第五十一條第五款，中華民國九十六年
罪犯減刑條例第二條第一項第三款、第七條第一項、第二項，判
決如主文。
本案經檢察官陳伯均到庭執行職務。
中　　華　　民　　國　　96　　年　　11　　月　　22　　日
                  刑事第十庭    法　官  楊博欽
以上正本證明與原本無異
如不服本判決應於送達後十日內向本院提出上訴狀
                                書記官　李慈容
中　　華　　民　　國　　96　　年　　11　　月　　22　　日
附錄本案論罪科刑法條全文：
毒品危害防制條例第八條
  轉讓第一級毒品者，處一年以上七年以下有期徒刑，得併科新
  台幣一百萬元以下罰金。
  轉讓第二級毒品者，處六月以上五年以下有期徒刑，得併科新
  台幣七十萬元以下罰金。
  轉讓第三級毒品者，處三年以下有期徒刑，得併科新台幣三十
  萬元以下罰金。
  前三項之未遂犯罰之。
藥事法第八十三條第一 項
  明知為偽藥或禁藥，而販賣、供應、調劑、運送、寄藏、牙保
  、轉讓或意圖販賣而陳列者，處七年以下有期徒刑，得併科新
  臺幣五百萬元以下罰金。
  犯前項之罪，因而致人於死者，處七年以上有期徒刑，致重傷
  者，處三年以上十二年以下有期徒刑。
  因過失犯第一項之罪者，處二年以下有期徒刑、拘役或科新臺
  幣三十萬元以下罰金。
  第一項之未遂犯罰之。
